臺灣苗栗地方法院民事簡易判決
111年度苗簡字第329號
原      告  有謙人力資源管理顧問有限公司

法定代理人  葉冠驛  
被      告  鍾揅勳  
訴訟代理人  陳穩仁  
被      告  黃景傳  


上列當事人間請求侵權行為損害賠償(交通)事件，本院於111年7
月12日言詞辯論終結，判決如下：
    主  文
一、被告應連帶給付原告新臺幣（下同）9萬4,413元。
二、本判決第1項得假執行。
三、原告其餘之訴及假執行之聲請均駁回。
四、訴訟費用2,430元，由被告負擔1,032元，餘由原告負擔。
　　事實及理由
一、被告黃景傳經合法通知，未於言詞辯論期日到場，核無民事
    訴訟法第386條各款所列情形，爰依原告聲請，由其一造辯
    論而為判決。
二、原告主張：110年10月16日晚上11時23分許(下稱案發時間)
    ，被告鍾揅勳駕駛車牌號碼0000-00號自用小客車（下稱A車
    ），沿苗栗縣頭份市信東路2段由東往西直行，通過信東路
    與翠亨路交岔十字路口(下稱案發地點)時，適有黃景傳駕駛
    車牌號碼0000-00號自用小客車(下稱B車)沿翠亨路由北往南
    駛至案發地點，兩車發生碰撞（下稱系爭事故），因撞擊力
    道猛烈，致A車進而撞擊訴外人即原告母親黃鳳彩所有位於
    苗栗縣○○市○○路0段000號房屋(下稱系爭房屋)，致鐵捲門、
    玻璃門、玻璃牆、鐵櫃、磁磚、高爾夫球袋（含高爾夫球桿
    ）、木雕藝術品等物品（下合稱系爭物品）毀損，原告受有
    財產上損害(受損害之物品項目及金額如附表一所示)，又毀
    損物品應原價賠償，不同意折舊，被告間內部責任比例分擔
    應由被告自行處理。並聲明：㈠被告應連帶給付原告22萬2,3
    00元；㈡願供擔保，請准宣告假執行。
三、被告答辯：
　㈠鍾揅勳則以：對於原告請求之項目、金額沒有意見，請依法
    折舊，被告保險公司願意依鍾揅勳責任比例即3成賠付原告
    損失。
　㈡黃景傳未於言詞辯論期日到場，亦未提出書狀作何聲明或陳
    述。
四、下列事實有如下所載之證據可資佐證，且為到庭之原告與鍾
    揅勳所不爭執（卷第214至215頁)，堪以認定：
　㈠案發時間，鍾揅勳駕駛A車，沿苗栗縣頭份市信東路2段由東
    往西直行，通過案發地點時（鍾揅勳行向之路口號誌為閃光
    黃燈），適有黃景傳駕駛B車由北往南駛至案發地點（黃景
    傳行向之路口號誌為閃光紅燈），兩車發生碰撞，因撞擊力
    道猛烈，致A車進而撞擊系爭房屋致系爭物品毀損（第97至1
    13頁道路交通事故談話紀錄表、調查報告表㈠㈡、現場圖、第
    123至151頁現場照片、第41至51、59至75、183至207頁毀損
    物品照片、第221至第231頁本院勘驗監視錄畫面結果附表筆
    錄就工作給肉不見了跪著褲都有)。黃景傳事發時駕照已被
    註銷(第121頁苗栗縣警察局舉發違反道路交通管理事件通知
    單）。
　㈡原告為修復系爭物品，購買捲門支出零件5萬500元、鋁門支
    出零件3萬8,000元，2者拆除清運工資8,500元，及營業稅4,
    850元（卷第21頁承昕工程行統一發票）；為購買大門把手2
     對支出7,000元、捲門遙控器2個支出1,500元、門弓器2個
    支出6,000元、鐵製抽屜櫃3個支出4萬6,500元，另含營業稅
    3,050元（卷第23頁承昕工程行統一發票）；另雇請采沛室
    內裝修有限公司（下稱采沛公司）進行裝修工程支出1萬5,0
    00元，含營業稅750元（卷第25頁采沛公司統一發票）；購
    買磁磚1300塊支出1萬3,000元，含營業稅650元（卷第27頁
    合盛建材有限公司統一發票）；購買高爾夫球袋支出7,500
    元（卷第29頁邁達康網路事業有限公司統一發票）；購買高
    爾夫球具支出4,500元（卷第31頁竹北高爾夫有限公司電子
    發票證明聯），原告當初購買遭毀損的木雕藝術品支出1萬5
    ,000元。
　㈢黃鳳彩業將系爭房屋之損害賠償債權讓與原告（第255頁債權
    讓與證明書）。
五、法院之判斷
　㈠因故意或過失，不法侵害他人之權利者，負損害賠償責任。
    違反保護他人之法律，致生損害於他人者，負賠償責任；汽
    車、機車或其他非依軌道行駛之動力車輛，在使用中加損害
    於他人者，駕駛人應賠償因此所生之損害；數人共同不法侵
    害他人之權利者，連帶負損害賠償責任，民法第184第1項前
    段、第2項、第191條之2、第185條第1項分別定有明文。又
    汽車駕駛人，有下列情形之一者，處新臺幣六千元以上一萬
    二千元以下罰鍰，並當場禁止其駕駛：一、未領有駕駛執照
    駕駛小型車，道路交通安全管理處罰條例第21條第1項第1款
    亦有明定。前開規定屬違反保護他人之法律，若有違反，依
    民法第184條第2項規定，應推定其有過失（最高法院67年台
    上字第2111號、97年台上字第2095號判決意旨參照）。另汽
    車行駛至交岔路口，其行進、轉彎，應依下列規定：一、應
    遵守燈光號誌之指揮；特種閃光號誌各燈號顯示之意義如左
    ：一、閃光黃燈表示「警告」，車輛應減速接近，注意安全
    ，小心通過。二、閃光紅燈表示「停車再開」，車輛應減速
    接近，先停止於交岔路口前，讓幹道車優先通行後認為安全
    時，方得續行。行車管制號誌之紅、黃色燈號得視需要改成
    閃光運轉，其顯示之意義與特種閃光號誌完全相同，道路交
    通安全規則第102條第1項第1款、道路交通標誌標線號誌設
    置規則第211條分別訂有明文。經查，依本院認定之事實㈠，
    黃景傳駕駛執照業經吊銷，仍無駕駛執照駕駛B車，即應規
    定其有過失。又本件案發地點為交岔路口，鍾揅勳駕駛A車
    ，行經閃光黃燈運轉之行車管制號誌路口時，未減速接近，
    注意安全，小心通過，黃景傳駕駛B車，行經閃光紅燈運轉
    之行車管制號誌路口時，未停止於交岔路口前，禮讓幹道車
    輛先行，致兩車發生碰撞，被告對於本件事故之發生均具有
    過失，又其等之過失行為與系爭物品受損之結果具有相當因
    果關係，自構成侵權行為，應負損害賠償之責。
　㈡不法毀損他人之物者，被害人得請求賠償其物因毀損所減少
    之價額；負損害賠償責任者，除法律另有規定或契約另有訂
    定外，應回復他方損害發生前之原狀；第一項情形，債權人
    得請求支付回復原狀所必要之費用，以代回復原狀；不能回
    復原狀或回復顯有重大困難者，應以金錢賠償其損害，民法
    第196條、第213條第1項、第3項、第215條分別定有明文。
    是物被毀損時，被害人除得依民法第196條請求賠償外，並
    不排除民法第213條至第215條之適用。債權人所得請求回復
    原狀之必要費用，倘以修復費用為估定其回復原狀費用之標
    準，修理時以新品換舊品時，應予折舊（最高法院108年度
    台上字第363號判決意旨參照）。茲就原告主張所受損害，
    審酌如下：
　⒈附表一編號1部分：原告主張系爭房屋之鐵捲門與鋁門因本件
    事故受損，因而分別支出必要修復費用5萬500元、3萬8,000
    元，依行政院頒佈之固定資產耐用年數表所載，鐵捲門與鋁
    門屬自動門設備，依行政院頒布之固定資產耐用年數表及固
    定資產折舊率表，耐用年數為10年，而鐵捲門係於103年所
    設置、鋁門係於105年所設置(卷第274頁原告法定代理人陳
    述，未載年月以年中計算，下均同)，鐵捲門、鋁門至系爭
    事故發生時，已分別使用7年4月、5年4月，則就更換零件部
    分，所得請求被告賠償之範圍，應分別以9,357元、1萬1,16
    9元(計算式如附表二)為限，加計2者拆除清運工資8,500元
    及營業稅4,850元，共計3萬3,876元，為原告得向被告請求
    之金額，逾此部分之請求，不應准許。
　⒉附表一編號2：依承昕工程行統一發票所示(卷第23頁)，原告
    購買大門把手2對支出7,000元、捲門遙控器2個支出1,500元
    、門弓器2個支出6,000元，上述所列物品均係因本件事故致
    大門毀損所更換之物，屬行政院頒佈之固定資產耐用年數表
    所載房屋附屬設備中之自動門設備及其他，耐用年數為10年
    ，而大門把手及門弓器均為105年所設，鐵捲門遙控器為103
    年所設，故此部分所得請求被告賠償之範圍，應分別以2,05
    7元、1,764元、278元(計算式如附表三)為限，又鐵製抽屜
    櫃亦受有損害，原告事後購買3個鐵製抽屜櫃支出4萬6,500
    元，然鐵製抽屜櫃係屬鐵製品，依固定資產耐用年數表，金
    屬製品製造設備(其他)之耐用年限為8年，而該鐵櫃係於107
    年所購入（卷第274至275頁原告法定代理人陳述），計算折
    舊後，原告得請求賠償之金額應為1萬7,982元，另加計營業
    稅3,050元，共計2萬5,131元，為原告得向被告請求之金額
    ，逾此部分之請求，不應准許。
　⒊附表一編號3：原告因本件事故雇請采沛公司進行裝修工程支
    出1萬5,000元（卷第25頁發票），其中工資8,900元，零件6
    ,100元（卷第237頁采沛公司提出之明細表），而系爭房屋
    為鋼筋混凝土造，是於89年10月1日完工（卷第261頁使用執
    照），依固定資產耐用年數表，鋼筋混凝土造房屋耐用年限
    為50年，迄至系爭事故發生已使用21年1月，則其中零件部
    分折舊後之價值為2,421元（計算式如附表四），加計營業
    稅750元，故原告得請求賠償之金額為1萬2,071元。
　⒋附表一編號4：原告主張被告因本件事故造成磁磚毀損，為此
    向合盛建材有限公司購買1300塊磁磚支出1萬3,000元，磁磚
    屬固定資產耐用年數表中之房屋附屬設備之其他設備，耐用
    年數為10年，而磁磚應係於房屋興建時鋪設，故使用迄今已
    超過10年，故僅得請求殘值1,300元，加計營業稅650元，原
    告此部分得請求之金額為1,950元。
　⒌附表一編號5：依行政院主計總處頒佈之什項設備分類明細表
    第5類第1項第3目第7節有關體育用具之最低使用年限記載，
    大多數之最低使用年限為5年。是就本件原告主張之高爾夫
    球具一般使用年限，本院認應以5年為據。參以原告稱高爾
    夫球袋已購買2、3年（卷第213頁），取折衷為2年6月，高
    爾夫球桿購買半年，則依行政院制頒之固定資產折舊率表規
    定採用定率遞減法計算折舊後分別為2,319元、3,495元(計
    算式如附表五)，加計營業稅357元、214元是應認原告就前
    揭高爾夫球具等所受損害，得請求賠償金額為6,385元，逾
    此部分之請求，不應准許。
　⒍附表一編號6：原告主張因本件事故造成當初購買之木雕藝術
    品遭毀損支出1萬5,000元，而藝術品不具複製性、替代性，
    無真正客觀價值難以估算，不因時間經過減損價值，反而增
    加價值，故無庸折舊，此部分得請求1萬5,000元。
　⒎綜上分析，原告得請求被告賠償之金額應以9萬4,413元(計算
    式：33,876＋25,131＋12,071＋1,950＋6,385＋15,000＝94,413)
    為限。
六、綜上所述，原告依侵權行為之法律關係，請求被告給付如主
    文第1項所示，為有理由，應予准許；逾此範圍，則屬無據
    ，應予駁回。本件原告勝訴部分，係依民事訴訟法第427條
    訴訟適用簡易程序所為被告敗訴之判決，爰依同法第389條
    第1項第3款規定，依職權宣告假執行。原告陳明願供擔保請
    准宣告假執行，就其勝訴部分，僅係促使本院發動職權，無
    庸為准駁之諭知，就其敗訴部分，假執行之聲請失所依附，
    應併予駁回。
七、訴訟費用負擔之依據：民事訴訟法第79條。本院並依職權確
    定訴訟費用額為2,430元，並依該部分勝敗之比例諭知訴訟
    費用之負擔如主文第4 項所示。
中　　華　　民　　國　　111 　年　　7 　　月　　26　　日
                  苗栗簡易庭  法　官　王筆毅
以上正本係照原本作成。
如不服本判決，應於送達後20日內，向本院提出上訴狀並表明上
訴理由，如於本判決宣示後送達前提起上訴者，應於判決送達後
20日內補提上訴理由書（須附繕本）。如委任律師提起上訴者，
應一併繳納上訴審裁判費。
中　　華　　民　　國　　111 　年　　7 　　月　　27　　日
                              書記官　劉家蕙
附表一：
編號 請求項目 金額(新臺幣) 1 鐵捲門、鋁門 (拆除含清運) 10萬1,850元 2 大門把手、捲門遙控器、門弓器、鐵製抽屜櫃 6萬4,050元 3 裝修工程 1萬5,750元 4 磁磚 1萬3,650元 5 高爾夫球具 1萬2,000元 6 木雕藝術品 1萬5,000元                   合   計  22萬2,300元 
附表二：
編號 名稱 折舊時間及金額 1 鐵捲門 折舊時間           金額 第1年折舊值        50,500×0.206=10,403 第1年折舊後價值    50,500-10,403=40,097 第2年折舊值        40,097×0.206=8,260 第2年折舊後價值    40,097-8,260=31,837 第3年折舊值        31,837×0.206=6,558 第3年折舊後價值    31,837-6,558=25,279 第4年折舊值        25,279×0.206=5,207 第4年折舊後價值    25,279-5,207=20,072 第5年折舊值        20,072×0.206=4,135 第5年折舊後價值    20,072-4,135=15,937 第6年折舊值        15,937×0.206=3,283 第6年折舊後價值    15,937-3,283=12,654 第7年折舊值        12,654×0.206=2,607 第7年折舊後價值    12,654-2,607=10,047 第8年折舊值        10,047×0.206×(4/12)=690 第8年折舊後價值    10,047-690=9,357 2 鋁門 折舊時間           金額 第1年折舊值        38,000×0.206=7,828 第1年折舊後價值    38,000-7,828=30,172 第2年折舊值        30,172×0.206=6,215 第2年折舊後價值    30,172-6,215=23,957 第3年折舊值        23,957×0.206=4,935 第3年折舊後價值    23,957-4,935=19,022 第4年折舊值        19,022×0.206=3,919 第4年折舊後價值    19,022-3,919=15,103 第5年折舊值        15,103×0.206=3,111 第5年折舊後價值    15,103-3,111=11,992 第6年折舊值        11,992×0.206×(4/12)=823 第6年折舊後價值    11,992-823=11,169 
附表三：
編號 名稱 折舊時間及金額 1 大門把手 折舊時間           金額 第1年折舊值        7,000×0.206=1,442 第1年折舊後價值    7,000-1,442=5,558 第2年折舊值        5,558×0.206=1,145 第2年折舊後價值    5,558-1,145=4,413 第3年折舊值        4,413×0.206=909 第3年折舊後價值    4,413-909=3,504 第4年折舊值        3,504×0.206=722 第4年折舊後價值    3,504-722=2,782 第5年折舊值        2,782×0.206=573 第5年折舊後價值    2,782-573=2,209 第6年折舊值        2,209×0.206×(4/12)=152 第6年折舊後價值    2,209-152=2,057 2 門弓器 折舊時間           金額 第1年折舊值        6,000×0.206=1,236 第1年折舊後價值    6,000-1,236=4,764 第2年折舊值        4,764×0.206=981 第2年折舊後價值    4,764-981=3,783 第3年折舊值        3,783×0.206=779 第3年折舊後價值    3,783-779=3,004 第4年折舊值        3,004×0.206=619 第4年折舊後價值    3,004-619=2,385 第5年折舊值        2,385×0.206=491 第5年折舊後價值    2,385-491=1,894 第6年折舊值        1,894×0.206×(4/12)=130 第6年折舊後價值    1,894-130=1,764 3 鐵捲門遙控器 折舊時間           金額 第1年折舊值        1,500×0.206=309 第1年折舊後價值    1,500-309=1,191 第2年折舊值        1,191×0.206=245 第2年折舊後價值    1,191-245=946 第3年折舊值        946×0.206=195 第3年折舊後價值    946-195=751 第4年折舊值        751×0.206=155 第4年折舊後價值    751-155=596 第5年折舊值        596×0.206=123 第5年折舊後價值    596-123=473 第6年折舊值        473×0.206=97 第6年折舊後價值    473-97=376 第7年折舊值        376×0.206=77 第7年折舊後價值    376-77=299 第8年折舊值        299×0.206×(4/12)=21 第8年折舊後價值    299-21=278 4 鐵製抽屜櫃 折舊時間           金額 第1年折舊值        46,500×0.25=11,625 第1年折舊後價值    46,500-11,625=34,875 第2年折舊值        34,875×0.25=8,719 第2年折舊後價值    34,875-8,719=26,156 第3年折舊值        26,156×0.25=6,539 第3年折舊後價值    26,156-6,539=19,617 第4年折舊值        19,617×0.25×(4/12)=1,635 第4年折舊後價值    19,617-1,635=17,982 
附表四：
編號 名稱 折舊時間及金額 1 裝修工程 折舊時間           金額 第1年折舊值        6,100×0.045=275 第1年折舊後價值    6,100-275=5,825 第2年折舊值        5,825×0.045=262 第2年折舊後價值    5,825-262=5,563 第3年折舊值        5,563×0.045=250 第3年折舊後價值    5,563-250=5,313 第4年折舊值        5,313×0.045=239 第4年折舊後價值    5,313-239=5,074 第5年折舊值        5,074×0.045=228 第5年折舊後價值    5,074-228=4,846 第6年折舊值        4,846×0.045=218 第6年折舊後價值    4,846-218=4,628 第7年折舊值        4,628×0.045=208 第7年折舊後價值    4,628-208=4,420 第8年折舊值        4,420×0.045=199 第8年折舊後價值    4,420-199=4,221 第9年折舊值        4,221×0.045=190 第9年折舊後價值    4,221-190=4,031 第10年折舊值        4,031×0.045=181 第10年折舊後價值    4,031-181=3,850 第11年折舊值        3,850×0.045=173 第11年折舊後價值    3,850-173=3,677 第12年折舊值        3,677×0.045=165 第12年折舊後價值    3,677-165=3,512 第13年折舊值        3,512×0.045=158 第13年折舊後價值    3,512-158=3,354 第14年折舊值        3,354×0.045=151 第14年折舊後價值    3,354-151=3,203 第15年折舊值        3,203×0.045=144 第15年折舊後價值    3,203-144=3,059 第16年折舊值        3,059×0.045=138 第16年折舊後價值    3,059-138=2,921 第17年折舊值        2,921×0.045=131 第17年折舊後價值    2,921-131=2,790 第18年折舊值        2,790×0.045=126 第18年折舊後價值    2,790-126=2,664 第19年折舊值        2,664×0.045=120 第19年折舊後價值    2,664-120=2,544 第20年折舊值        2,544×0.045=114 第20年折舊後價值    2,544-114=2,430 第21年折舊值        2,430×0.045×(1/12)=9 第21年折舊後價值    2,430-9=2,421 
附表五：
編號 名稱 折舊時間及金額 1 高爾夫球袋 折舊時間           金額 第1年折舊值        7,143×0.369=2,636 第1年折舊後價值    7,143-2,636=4,507 第2年折舊值        4,507×0.369=1,663 第2年折舊後價值    4,507-1,663=2,844 第3年折舊值        2,844×0.369×(6/12)=525 第3年折舊後價值    2,844-525=2,319  2 高爾夫球桿 折舊時間           金額 第1年折舊值        4,286×0.369×(6/12)=791 第1年折舊後價值    4,286-791=3,495